# 请教陈老师，股权收购的会计处理时点

提问人：槿思成 时间：2016-11-10 21:05:53
案例：发行股票收购资产，标的评估价值为 3 亿，当时收盘前 20 个交易日上市公司的股票价格为 10 元，按此折算股票发行数量为3000 万股购买标的资产，签订相关协议。标的资产原股东所持股权过户到上市公司时（超过评估时效一年），现在股票的价格为 18块。
请教陈老师，股权收购的会计处理时点应该是什么时候，也就是交易对价是按照 10 块确认，还是按照 18 块确认呢？感谢陈老师~~~

回答人：chenyiwei
1 、会计处理时点应为根据《〈企业会计准则第 20 号——企业合并〉应用指南》第二条规定确定的购买日。 2 、根据证监会公告[2011]41号：“非同一控制下企业合并中，作为购买方的上市公司以发行本公司股票作为合并对价的，一般情况下，企业合并成本应以上市公司股票在购买日的公开市场价格为基础计算确定。在董事会就企业合并事项的决议公告日到购买日之间时间间隔较长，且在此期间公司股票价格出现较大幅度波动的情况下，如果作为合并对价发行的股票同时附有一定限售期和限售条件的，可以采用适当的估值技术确定公司发行股票的价值，并据此计算企业合并成本。在极特殊的情况下，如果上市公司能够证明被购买方的公允价值可以更为可靠地确定，也可以以被购买方在购买日的公允价值为基础计算确定企业合并成本。”。

提问人：槿思成 时间：2016-11-11 21:24:54
二、合并日或购买日的确定 企业应当在合并日或购买日确认因企业合并取得的资产、负债。 按照本准则第五条和第十条规定，合并日或购买日是指合并方或购买方实际取得对被合并方或被购买方控制权的日期，即被合并方或被购买方的净资产或生产经营决策的控制权转移给合并方或购买方的日期。 同时满足下列条件的，通常可认为实现了控制权的转移： （一）企业合并合同或协议已获股东大会等通过。 （二）企业合并事项需要经过国家有关主管部门审批的，已获得批准。 （三）参与合并各方已办理了必要的财产权转移手续。 （四）合并方或购买方已支付了合并价款的大部分（一般应超过50%），并且有能力、有计划支付剩余款项。 （五）合并方或购买方实际上已经控制了被合并方或被购买方的财务和经营政策，并享有相应的利益、承担相应的风险。
请教陈老师，购买日的确认，实际上是判断控制权的转移时点是吗？ 本案例而言，在股权交割时才真正属于支付了合并价款，那么购买日就是在股价为 18 块时的时点对吗？

回答人：chenyiwei
购买日就是取得控制权的时点。一般理解，在向原股东收购存量股权的交易中，对价款的支付可能是相对次要的条件。